【裁判字號】    99,交易,163
【裁判日期】    990920
【裁判案由】    業務過失傷害
【裁判全文】
臺灣臺北地方法院刑事判決             99年度交易字第163號
公  訴  人  臺灣臺北地方法院檢察署檢察官
被      告  甲○○
上列被告因業務過失傷害案件，經檢察官提起公訴（98年度偵字
第27935 號），本院判決如下：
    主  文
甲○○從事業務之人，因業務上之過失傷害人，處有期徒刑貳月
，如易科罰金，以新臺幣壹仟元折算壹日。
    事  實
一、甲○○係計程車駕駛，為從事駕駛業務之人，於民國98年4
    月20日晚間11時許，駕駛友順交通有限公司所有之車牌號碼
    522-EK號營業用小客車，沿臺北市○○區○○路1 段由西往
    東方向行駛，行至同路段考試院大門前設置網狀線之路口處
    ，本應注意因雨霧致視線不清時，應減速慢行，作隨時停車
    之準備，且依當時天候雨、夜間有照明、柏油路面濕潤、無
    障礙物、無號誌而視距不良，惟尚無不能注意之情事，竟疏
    於注意，未減速慢行、作隨時停車準備而貿然直行該路口，
    適有丙○○騎乘蕭惠娟所有之車牌號碼CRW-839 號重型機車
    搭載丁○○，在同路段東向西車道之機車待轉區停等，欲迴
    轉西向東方向行駛，本應注意汽車（包括機器腳踏車）迴車
    前，應暫停並顯示左轉燈光或手勢，看清無來往車輛，並注
    意行人通過，始得迴轉，依當時情形亦無不能注意之情事，
    竟疏未注意看清來往車輛，貿然在該前揭路口迴轉，致甲○○汽車左前車頭撞及丙○○機車之右側車身及車尾，人車倒
    地，丙○○因而受有左肘、左腕、右小腿、臀部兩側等處擦
    、挫傷，丁○○則受有頭部外傷、頭皮撕裂傷、顏面及四肢
    多處擦傷。甲○○於肇事後，在未被有偵查犯罪職權之機關
    或公務員知悉犯罪行為人前，不逃避裁判，於警員前往現場
    處理時，當場承認為肇事人，自首而接受裁判。
二、案經丙○○、丁○○訴由臺北市政府警察局文山第一分局移
    請臺灣臺北地方法院檢察署檢察官偵查起訴。
    理  由
一、證據能力之判斷：
    被告甲○○對於下列各項證據方法，均未爭執其證據能力，
    並同意作為證據（見本院卷第13、45頁），本院審酌其作成
    當時之情況，認為並無不適當之情事，均得作為證據，合先
    敘明。
二、認定事實所憑之證據及理由：
    訊據被告甲○○固不否認於前揭時、地撞及告訴人丙○○所
    騎乘之機車，致告訴人丙○○、丁○○均倒地受傷之事實，
    惟辯稱：伊當時在內線車道，綠燈直行，車速不快，因當時
    天色昏暗又下雨，告訴人機車是黑色的，視線受影響，伊沒
    辦法注意告訴人迴轉，亦無法閃避，伊無過失云云（見本院
    卷第12頁反面、第45頁反面）。經查：
（一）被告甲○○駕駛營業用小客車於前揭時、地，車頭撞及告
      訴人丙○○騎乘機車之右側車身及車尾之事實，為被告所
      不爭執，且據告訴人丙○○指述明確（見98年度偵字第27
      935 號卷第5 至6 頁），亦有臺北市政府警察局文山第一
      分局警員據報到場後，製作之道路交通事故現場圖、道路
      交通事故補充資料表、交通事故談話紀錄表、道路交通事
      故調查報告表及現場照片、車損照片共20張附卷可考（見
      98年度發查字第3036號卷第21至27頁、第31至40頁），應
      堪認定為事實。又告訴人丙○○機車遭撞及後，丙○○與
      乘客丁○○均倒地，經送急救後，經醫師診斷丙○○受有
      左肘、左腕、右小腿、臀部兩側等處擦、挫傷、丁○○因
      而受有頭部外傷、頭皮撕裂傷、顏面及四肢多處擦傷等情
      ，有臺北市立萬芳醫院（委託財團法人私立臺北醫學大學
      辦理）之診斷證明書各1 份在卷足憑（見98年度他字第74
      61號卷第9 、10頁），是告訴人丙○○、丁○○之受傷事
      實亦臻明確。故本案爭點在於被告之駕駛行為是否有應注
      意、能注意而未注意之無過失。
（二）首查，告訴人丙○○、目擊證人乙○○雖均證稱當時夜間
      天雨影響視距（見98年度偵字第27935 號卷第6 頁、本院
      卷第44頁），亦經道路交通事故調查報告表記載同上（見
      8 年度發查字第3036號卷第25頁），惟經本院勘驗考試院
      大門之監視器錄影畫面顯示，該網狀線路口設有路燈照明
      ，地面水影反射，又告訴人丙○○、丁○○均身著黃色雨
      衣，足可辨認（見本院卷第24、25頁）；再者，告訴人丙○○騎乘機車於11時24分04秒時，即已在該交岔路口之東
      向西車道減速停等，至11時24分10秒時，開始前行預備迴
      轉，於11時24分13秒迴轉進入西向東方向車道，隨即遭被
      告汽車自後方撞及（見本院卷第26頁），是自告訴人機車
      停等起算至告訴人迴轉進入對向車道，約10秒時間，顯已
      足使西向東方向車道之來車注意對向車道有機車停等準備
      迴轉之動作。何況，當時因夜間、天雨致地面濕滑，駕駛
      人自應減速慢行、注意車前狀況、作隨時停車之準備。綜
      合上情，實不能因夜間、天雨而遽認當時之客觀情形達於
      不能注意之程度。被告此部分所辯，難於採信。
（三）關於行車速度，按「行經無號誌之交岔路口，或因雨霧致
      視線不清，均應減速慢行，作隨時停車之準備」，道路交
      通安全規則第93條第1 項第3 款定有明文。經本院勘驗考
      試院大門之監視器錄影畫面顯示，告訴人機車在東向西方
      向車道停等並慢速前行、迴轉進入西向東方向車道，並非
      突然駛出，反之，被告汽車直行車速甚快，毫無減速之跡
      象。此由告訴人丙○○向檢察官具結指述：「因我騎過頭
      ，我要迴轉，所以我在考試院前面處打算迴轉，因那裡沒
      有紅綠燈，我在那裡看，下雨又下很大，我看左右沒有來
      車，我就往左轉，在無預警情況下被對方開的計程車從右
      後方撞上來，我就飛出去，丁○○跌在馬路上」、「（問
      ：你要迴轉時，有發現被告的車子嗎？）沒有」、「雨比
      較大，視線不是很好」（見98年度偵字第27935 號卷第5
      至6 頁），及證人乙○○證稱：「我跟在肇事車輛的後面
      ……機車的人飛得很高」、「（問：你有沒有注意到你前
      面的肇事車輛行經交岔路口時，有沒有減速？）好像沒有
      看到煞車燈」（見本院卷第43頁反面至第44頁、第44頁反
      面）；再觀諸道路交通事故現場圖所繪，告訴人丙○○所
      騎之機車車牌脫落，綜以乘客丁○○因撞擊而飛起落地，
      益見當時撞擊力道非輕；俱可佐證車禍當時被告當時車速
      甚快，並無減速慢行。就此，被告亦不否認：「如果在路
      口要減速確實我應該要遵守這一點，但我沒有注意到」（
      見本院卷第46頁反面）。綜上，被告行經該設有網狀線之
      路口，有告訴人丙○○機車在對向車道停等準備迴車，且
      因當時夜間天雨致視線不清，被告疏未注意減速慢行，作
      隨時停車之準備之駕駛行為，與告訴人丙○○、丁○○之
      受傷結果間，有相當因果關係，被告應負業務上之過失責
      任。被告空言否認過失，自無可取。
（四）至於告訴人丙○○騎乘機車於迴車時，亦應注意道路交通
      安全規則第106 條第5 款之規定：「汽車迴車前，應暫停
      並顯示左轉燈光或手勢，看清無來往車輛，並注意行人通
      過，始得迴轉」，然據告訴人丙○○自承：「（問：你要
      迴轉時，有發現被告的車子嗎？）沒有」（見98年度偵字
      第27935 號卷第6 頁），被告汽車既不可能憑空冒出，顯
      見告訴人丙○○迴轉當時疏未注意看清來往車輛，即貿然
      迴轉，致遭被告汽車疾速撞及，則告訴人丙○○亦有迴車
      時未注意看清來往車輛之過失。惟此僅涉及本案量刑之斟
      酌或民事責任之減輕，尚不得解免被告之刑事責任，併此
      說明。
（五）綜上，本案事證明確，被告以駕駛營業小客車為業，行經
      前揭路口，因天雨致視線不清，竟疏未注意減速慢行、作
      隨時停車之準備，其有應注意、能注意而未注意之過失，
      造成告訴人丙○○、丁○○受傷之犯行，洵堪認定，應予
      依法論罪科刑。
三、論罪科刑之依據：
    核被告甲○○所為，係犯刑法第284 條第2 項前段之業務上
    過失傷害罪。且查被告於肇事後，在未被有偵查犯罪職權之
    機關或公務員知悉犯罪行為人前，不逃避裁判，於警員前往
    現場處理時，當場承認為肇事人，自首而接受裁判等情，有
    臺北市政府警察局文山第一分局道路交通事故肇事人自首情
    形紀錄表（見98年度發查字第3036號卷第28頁），是被告已
    向該管公務員申述犯罪事實，而不逃避裁判，合於修正前刑
    法第62條前段所定對於未發覺之犯罪自首而接受裁判之要件
    ，爰依該條規定，減輕其刑。爰審酌：（一）被告以從事駕
    駛為業，本應注意因雨致視線不清之情形下，應減速慢行、
    作隨時停車之準備，竟仍貿然直行，致撞及告訴人丙○○機
    車，造成告訴人丙○○、丁○○受傷；（二）丙○○雖僅擦
    、挫傷，然丁○○受有頭部外傷、頭皮撕裂傷、顏面擦傷，
    傷勢嚴重；（三）且被告迄未與告訴人丙○○、丁○○和解
    ，又始終否認犯罪，毫無悔意；（四）惟查被告前無犯罪紀
    錄，素行非惡，此有臺灣高等法院被告前案紀錄表附卷可參
    （見本院卷第3 頁）；（五）承前所述，告訴人丙○○方面
    亦有迴車前未看清往來車輛之與有過失等一切情狀，量處如
    主文所示之刑，並諭知易科罰金之折算標準，以示懲儆。
據上論斷，應依刑事訴訟法第284 條之1 、第299 條第1 項前段
，刑法刑法第284 條第2 項前段、第62條前段、第41條第1 項前
段，刑法施行法第1 條之1 ，判決如主文。
本案經檢察官葉芳秀到庭執行職務。
中    華    民    國    99    年    9     月    20    日
                  刑事第六庭  法  官  林晏如
上正本與原本無異。
如不服本判決，應於判決送達後10日內向本院提出上訴狀（應抄
附繕本）。告訴人或被害人如對於本判決不服者，應具備理由請
求檢察官上訴，其上訴期間之計算係以檢察官收受判決正本之日
期為準。
                              書記官  楊盈茹
中    華    民    國    99    年    9     月    23    日
附錄本案論罪科刑法條全文：
中華民國刑法第284條
因過失傷害人者，處 6 月以下有期徒刑、拘役或 5 百元以下罰
金，致重傷者，處1 年以下有期徒刑、拘役或5 百元以下罰金。
從事業務之人，因業務上之過失傷害人者，處1 年以下有期徒刑
、拘役或1 千元以下罰金，致重傷者，處 3 年以下有期徒刑、
拘役或2 千元以下罰金。

司法院資訊處製作；財團法人民間司法改革基金會備份。
